臺灣新竹地方法院刑事判決
110年度訴字第520號
公  訴  人  臺灣新竹地方檢察署檢察官
被      告  陳宏瑋




上列被告因妨害公務等案件，經檢察官提起公訴（110年度偵字
第6287號、第7656號），被告於本院準備程序中，就被訴事實為
有罪之陳述，經法官告知簡式審判程序意旨，並聽取公訴人及被
告之意見後，本院合議庭裁定由受命法官獨任依簡式審判程序審
理，並判決如下：
    主    文
陳宏瑋對於公務員依法執行職務時，施脅迫，處有期徒刑肆月，
如易科罰金，以新臺幣壹仟元折算壹日；又損壞公務員職務上掌
管之物品，處有期徒刑參月，如易科罰金，以新臺幣壹仟元折算
壹日。應執行有期徒刑伍月，如易科罰金，以新臺幣壹仟元折算
壹日。
    犯罪事實
陳宏瑋於民國110年5月16日凌晨，在新竹縣○○鄉○○村00鄰○○○00
號之2，飲酒後與其母賴玉琦發生爭執，經賴玉琦報警處理，新
竹縣政府警察局竹東分局富興派出所警員羅哲偉、陳愷謚（起訴
書均誤載為「陳愷謐」，均應予更正）於同日凌晨2時55分許到
場處理後，陳宏瑋明知羅哲偉、陳愷謚係依法執行職務之公務員
，竟基於妨害公務、侮辱公務員及恐嚇之犯意，於同日凌晨3時1
0分許，以「靠北喔、幹你娘機掰」等語辱罵羅哲偉、陳愷謚(所
涉公然侮辱部分，未據告訴)，並持鐮刀（未扣案）作勢攻擊，
以此加害生命、身體之動作恐嚇羅哲偉、陳愷謚，使羅哲偉、陳
愷謚心生畏懼，致生危害於安全，並以此施脅迫方式妨害羅哲偉
、陳愷謚執行公務。經羅哲偉、陳愷謚當場逮捕陳宏瑋，並以車
牌號碼000-0000號巡邏車押解至富興派出所期間，陳宏瑋另基於
損壞公務員職務上掌管物品之犯意，於同日凌晨3時43分許，以
頭部撞擊同派出所警員蘇新所掌管之上開巡邏車駕駛座安全防護
板，使該駕駛座安全防護板破裂而損壞，足生損害於富興派出所
。
    理    由
一、認定犯罪事實所憑之證據及認定之理由：
　㈠上開犯罪事實，業據被告陳宏瑋於警詢時、偵查中及本院審
    理時均坦承不諱（見臺灣新竹地方檢察署110年度偵字第628
    7號卷，下稱偵6287卷，第11頁至第12頁、第49頁至第49頁
    反面、本院卷第89頁），核與證人即告訴人蘇新於警詢時所
    述相符（見偵6287卷第53頁至第53頁反面），並有警員羅哲
    偉製作之職務報告1份（見偵6278卷第9頁至第9頁反面）、
    現場照片及密錄器影像翻拍照片共24張（見偵6287卷第24頁
    至第29頁反面）、蘭記股份有限公司出具之估價單1紙（見
    偵6287卷第53-1頁）及新竹地方檢察署檢察官勘驗筆錄1份
    （見偵6287卷第54頁至第56頁）在卷可稽，足徵被告前開任
    意性自白與事實相符，堪以採信。
　㈡綜上所述，本案事證明確，被告上開犯行，堪以認定，應予
    依法論科。
二、論罪科刑：　　
　㈠新舊法比較：
　　被告陳宏瑋行為後，刑法第140條於111年1月12日修正公布
    ，並於同年月14日生效施行，修正前刑法第140條第1項規定
    ：「於公務員依法執行職務時，當場侮辱或對於其依法執行
    之職務公然侮辱者，處6月以下有期徒刑、拘役或3,000元以
    下罰金。」，修正後該條刪除原第2項並規定：「於公務員
    依法執行職務時，當場侮辱或對於其依法執行之職務公然侮
    辱者，處1年以下有期徒刑、拘役或10萬元以下罰金。」，
    就上開修正前後法條相較，其法定刑之有期徒刑上限由6月
    提高為1年、罰金刑上限則由新臺幣（下同）3,000元提高為
    10萬元。是以，修正後之法律並未有利於被告，依刑法第2
    條第1項前段規定，本件自應適用修正前刑法第140條第1項
    之規定。
  ㈡又按刑法第135條第1項之對於公務員依法執行職務時，施脅
    迫罪及修正前同法第140條第1項前段之於公務員依法執行職
    務時，當場侮辱罪，均屬妨害國家公務之執行，為侵害國家
    法益，並非侵害個人法益之犯罪，如對於公務員2人以上依
    法執行職務時，施脅迫或當場侮辱，仍屬單純一罪，並無刑
    法第55條所謂「想像競合犯」之法例適用。
　㈢核被告所為，係犯刑法第135條第1項之對於公務員依法執行
    職務時，施脅迫罪、修正前同法第140條第1項前段之於公務
    員依法執行職務時，當場侮辱罪、同法第305條之恐嚇危害
    安全罪及刑法第138條之損壞公務員職務上掌管之物品罪。
　㈣被告同時對依法執行職務之羅哲偉、陳愷謚2名警員當場侮辱
    及施脅迫，揆諸前揭說明，僅侵害單一之國家法益，分別屬
    單純一罪。
　㈤又被告以一行為同時觸犯對於公務員依法執行職務時，施脅
    迫罪、於公務員依法執行職務時，當場侮辱罪及恐嚇危害安
    全罪，為想像競合犯，應依刑法第55條之規定，從一重以對
    於公務員依法執行職務時，施脅迫罪處斷。
　㈥被告所犯上開2罪，犯意各別，行為互殊，應予分論併罰。公
    訴意旨原認被告所為，亦成立刑法第354條之毀損罪，又認
    該罪與上開各罪應成立想像競合犯，業經檢察官當庭刪除、
    更正（見本院卷第80頁至第81頁），附此敘明。
　㈦檢察官固主張被告構成累犯之事實，然並未主張應加重其刑
    ，且均未具體指出證明之方法，參照最高法院110年度台上
    字第5660號判決意旨，本院不能遽行認定被告為累犯並加重
    其刑。
　㈧爰以行為人之責任為基礎，審酌被告前有妨害自由等案件經
    法院論罪科刑之紀錄，有臺灣高等法院被告前案紀錄表1份
    在卷可考；其未能體認公務員依法執行職務乃代表國家行使
    公權力，應予尊重，竟對依法執行勤務之警員實施脅迫、當
    場侮辱及恐嚇行為，漠視公權力之行使，影響社會秩序及公
    權力之執行，又恣意損壞公務員職務上掌管之物品，欠缺尊
    重他人財產權觀念，法治觀念淡薄，所為實應非難；惟念被
    告均坦承犯行之犯後態度，兼衡其犯罪動機、目的、手段、
    所生危害，暨其自述高中肄業之教育程度及普通之家庭經濟
    狀況（見本院卷第89頁）等一切情狀，分別量處如主文所示
    之刑，並定其應執行刑暨均諭知易科罰金之折算標準。
據上論斷，應依刑事訴訟法第273條之1第1項、第299條第1項前
段，判決如主文。
本案經檢察官沈郁智提起公訴，檢察官黃翊雯到庭執行職務。
中　　華　　民　　國　　111 　年　　7 　　月　　29　　日
                  刑事第四庭    法  官  郭哲宏
以上正本證明與原本無異。
如不服本判決應於收受本判決後20日內向本院提出上訴書狀，上
訴書狀應敘述具體理由。上訴書狀未敘述上訴理由者，應於上訴
期間屆滿後20日內補提理由書狀於本院(均須按他造當事人之人
數附繕本 )「切勿逕送上級法院」。 
中　　華　　民　　國　　111 　年　　7 　　月　　29　　日
                                書記官  戴筑芸
附錄本案論罪法條：
中華民國刑法第135條
對於公務員依法執行職務時，施強暴脅迫者，處3年以下有期徒
刑、拘役或30萬元以下罰金。
意圖使公務員執行一定之職務或妨害其依法執行一定之職務或使
公務員辭職，而施強暴脅迫者，亦同。
犯前二項之罪而有下列情形之一者，處6月以上5年以下有期徒刑
：
一、以駕駛動力交通工具犯之。
二、意圖供行使之用而攜帶兇器或其他危險物品犯之。
犯前三項之罪，因而致公務員於死者，處無期徒刑或7年以上有
期徒刑；致重傷者，處3年以上10年以下有期徒刑。
中華民國刑法第138條
毀棄、損壞或隱匿公務員職務上掌管或委託第三人掌管之文書、
圖畫、物品，或致令不堪用者，處5年以下有期徒刑。
修正前中華民國刑法第140條
於公務員依法執行職務時，當場侮辱或對於其依法執行之職務公
然侮辱者，處6月以下有期徒刑、拘役或3千元以下罰金。
對於公署公然侮辱者，亦同。
中華民國刑法第305條
以加害生命、身體、自由、名譽、財產之事恐嚇他人，致生危害
於安全者，處2年以下有期徒刑、拘役或9千元以下罰金。